【裁判字號】    90,上易,1467
【裁判日期】    900628
【裁判案由】    違反著作權法
【裁判全文】
臺灣高等法院高雄分院刑事判決                    九十年度上易字第一四六七號
    上  訴  人  臺灣屏東地方法院檢察署檢察官
    被      告  甲○○
右上訴人因被告違反著作權法案件，不服臺灣屏東地方法院九十年度易字第二三七號
中華民國九十年六月二十八日第一審判決（起訴案號：臺灣屏東地方法院檢察署八十
九年度偵字第六九六五號），提起上訴，本院判決如左：
      主  文
上訴駁回。
     理  由
一、公訴意旨略以：被告甲○○為屏東縣九如鄉○○村○○○街三號一樓之「充電瓶
    」網際網路遊藝場之負責人，明知灌錄於其所有之電腦硬碟機內之「星海爭霸」
    、「怒火燎原」等電腦遊戲軟體，為擅自重製松崗電腦圖書資料股份有限公司（
    下稱松崗公司）所享有著作權之電腦遊戲軟體，未經該公司之合法授權，不得作
    為直接營利之使用，竟基於營利之概括犯意，自八十九年九月間起，至同年十二
    月六日止，連續將其所有並已灌錄前揭未經合法授權電腦遊戲軟體之電腦，公開
    陳列在其所經營之充電瓶網際網路遊藝場內，以每小時三十元之代價，供不特定
    顧客前往遊玩；嗣為松崗公司職員乙○○於八十九年十二月六日下午五時二十五
    分許，會警於上址查獲，並扣得電腦一台（含主機、螢幕、鍵盤、喇叭、滑鼠、
    投幣機等配件），因認被告甲○○涉有著作權法第八十七條第五款、第九十三條
    第三款之罪嫌云云。
二、本件公訴人認被告甲○○涉有上述違反著作權法之罪嫌，無非係以告訴人松崗公
    司指訴被告甲○○所經營之九如鄉「充電瓶」網際網路遊藝場未經簽約獲得授權
    ，其使用告訴人公司享有著作權之遊戲軟體即屬非法；而被告供承將錄有告訴人
    公司享有著作權之遊戲軟體之電腦公開陳列供人投幣遊樂之事實，又自承上開九
    如鄉之遊藝場係另外申請營業，非單純變更前營業登記之負責人與營業處所等情
    ，為其論罪之依據。經訊據被告甲○○矢口否認有何違反著作權法之犯行，辯稱
    ：其先前與陳志泓合夥在屏東縣鹽埔鄉○○村○○路五十二號經營充電瓶網際網
    路公司時，即由股東陳志泓與松岡公司簽約，並取得該公司之使用授權，只是前
    揭營業處所因已無法繼續營業，其始遷移至九如鄉○○村○○○街三號一樓經營
    ，合夥股東皆是其與陳志泓，僅係其以自己名義申請營業，其持有並錄製於電腦
    硬碟內之遊戲光碟暨遊戲軟體，均有經合法授權等語。
三、按犯罪事實應依證據認定之，無證據不得推定其犯罪事實；又不能證明被告犯罪
    者，應諭知無罪之判決，刑事訴訟法第一百五十四條、第三百零一條第一項分別
    定有明文。又所謂證據，須適為被告犯罪事實之證明者，始得採為斷罪資料，最
    高法院五十三年台上字第二七五○號判例可資參照。經查：
（一）本件所查獲被告錄製於電腦硬碟之遊戲軟體「星海爭霸」、「怒火燎原」，其
      光碟片及「松崗遊戲軟體銷售授權證明書」原本（影本被告於警訊時即已提出
      附卷），被告於原審審理時已當庭提出，經告訴人公司代理人乙○○勘驗結果
      ，確屬告訴人公司發行之正版光碟片無誤，且其上所打印之授權序號，復與證
      明書上載之授權序號相符；而被告所攝其擁有之「松網科技育樂聯盟‧松崗集
      團」招牌看板，為告訴人公司統一製作交付予各該簽約店家之事實，亦為告訴
      人代理人乙○○辨識屬實，顯見均係告訴人松崗公司之產品無訛。
（二）被告所辯其取得告訴人公司所發行之正版遊戲光碟，乃透過一名為「亞傑」之
      公司仲介，由告訴人公司授權亞傑公司與各該店家接洽，並交付告訴人公司所
      發行或製作之遊戲光碟暨授權書及招牌看板等情，為告訴人代理人乙○○所不
      否認，而證人即被告之合夥人陳志泓於本院審理時亦證稱：「我與被告於八十
      八年開始合夥經營網際網路，店是登記我的名字，因係租的，房子被拍賣，所
      以做到八十九年就搬到九如鄉經營」「（與松崗何時簽合約？）八十九年五月
      二十日簽約，過沒多久，因房子被拍賣，我們就搬到九如鄉經營」「簽約不是
      跟告訴人公司簽的，是與亞傑簽約的‧‧」（見本院九十年九月十九日訊問筆
      錄）。，足證上述遊戲光碟係經合法授權，告訴人公司徒以被告未與其簽約，
      遽認係非法使用而侵害其著作權，尚屬無據。
（三）且本件查獲之遊戲軟體，依授權明書所載得合法公開使用之店家充電瓶網網路
      ，其營業地址雖載明係屏東縣鹽埔鄉○○村○○路五十二號，然該址已無該店
      營業之事實，業經告訴人公司代理人乙○○查訪無誤，顯見本件被告並未經營
      其餘分店而有使用同一遊戲光碟之情事，則被告就其所擁有之合法權利，於遷
      移營業處所後易地行使，縱係另外申請營業，然無礙其為實質合法權利人之事
      實。因此告訴人公司於原審審理時指訴被告簽約只簽一家店，可是用在數家分
      店仍係非法，亦屬無據。本件被告將其合法取得具正當權利之電腦程式著作錄
      製於電腦硬碟之中，並供依合約規定之營利使用，該查扣之電腦硬碟，即與著
      作權法第八十七條第五款所稱「侵害電腦程式著作財產權之重製物」之構成要
      件不符。
（四）綜上所述，被告前述所辯，尚堪採信，此外復查無其他積極證據足資證明被告
      有何公訴意旨所指犯行，要屬不能證明被告犯罪。
四、原審因而為被告無罪之諭知，經核尚無不合，公訴人上訴意旨，仍執陳詞，指摘
    原判決不當，並無理由，應予駁回。
據上論結，應依刑事訴訟法第三百六十八條，判決如主文。
本案經檢察官沈紹嘉到庭執行職務。
中      華      民      國    九十      年      十      月    二十五    日
                                      臺灣高等法院高雄分院刑事第七庭
                                          審判長法官
                                                法官
                                                法官
不得上訴


司法院資訊處製作；財團法人民間司法改革基金會備份。
